【裁判字號】    98,抗,817
【裁判日期】    980819
【裁判案由】    聲請退還裁判費
【裁判全文】
臺灣高等法院民事裁定                   98年度抗字第817號
抗  告  人  三湖海運株式會社(SAMHO SHIPPING CO., LTD)
法定代理人  庚○○YONG  .
抗  告  人  壬○○○○○(Ko.
法定代理人  戊○○
抗  告  人  丁○○○○ ○○○.
法定代理人  己○○○
共      同
代  理  人  蔣瑞琴律師
相  對  人  DS-RENDIT.
            & CO.CONT.
法定代理人  丙○○○○○  ○○.
相  對  人  乙○○○○○  ○○.
            甲○○○○ ○○○.
            德翔航運有限公司
前  一  人
法定代理人  辛○○
上列當事人間聲請退還裁判費事件，抗告人對於中華民國98年4
月8日臺灣桃園地方法院96年度海商字第1號所為裁定提起抗告，
本院裁定如下：
    主  文
抗告駁回。
抗告訴訟費用由抗告人負擔。
    理  由
一、聲請及抗告意旨略以：抗告人與另位原審原告瑞典船東互保
    協會前因同一船舶碰撞事故，對相對人等存有各自獨立之債
    權，為求訴訟經濟，依民事訴訟法第55條規定以「普通共同
    訴訟」方式對相對人提起訴訟，並依法繳交裁判費。嗣抗告
    人（不包括瑞典船東互保協會）與相對人達成訴訟上和解並
    撤回部分訴訟。因抗告人三湖海運株式會社對各該相對人之
    請求標的係屬民事訴訟法第248條所界定之「客觀訴之合併
    」，自得與相對人就數項請求標的中為一部分訴訟和解及撤
    回。而抗告人壬○○○○○及丁○○○○ ○○○○○ ○○○○○○○○○ ○○○○
    亦就其對相對人所提全部訴訟為和解並撤回。是抗告人已符
    民事訴訟法第83條第1項規定而得聲請退還裁判費，詎遭原
    審裁定駁回，為此提起抗告等語。
二、原裁定以：抗告人有數人，合併提起普通共同訴訟後，雖於
    一審言詞辯論終結前撤回訴訟，惟退還裁判費之規定，立法
    旨意在於鼓勵當事人撤回無益或不必要之訴訟，以減省法院
    之勞費，故惟訴訟全部繫屬消滅而告終結時始有適用。抗告
    人僅撤回本件其中三訴，並未止息訟爭，且未減省法院之勞
    費，抗告人請求退還該撤回部分2/3裁判費，核屬無據，應
    予駁回等語。
三、經查：抗告人三湖海運株式會社、壬○○○○○、丁○○○○
    ○○○○○ ○○○○○○○○○ ○○○○前與另名原審原告瑞典船東責任互保
    協會基於同一船舶碰撞事故，合併提起訴訟，其請求分別為
    ：(1)三湖海運株式會社請求相對人DS-RENDITE-FONDS NR.46
    MS CAPE SPENCER GMBH&CO.CONTAINERSCHIFF KG（下稱相對
    人甲）、乙○○○○○ ○○○○○（下稱相對人乙）、甲○○○○ ○○○○○○○
    （下稱相對人丙）連帶給付美金7,685,617.84元及新台幣
    4,838,536元及自起訴狀繕本送達翌日起至清償日止按年息
    5%計算之利息；(2)壬○○○○○請求相對人甲、乙、丙連帶
    給付美金941,063.93元及自起訴狀繕本送達翌日起至清償日
    止按年息5%計算之利息；(3)丁○○○○ ○○○○○ ○○○○○○○○○ ○○○○請
    求相對人甲、乙、丙連帶給付美金6,758,550元及自起訴狀
    繕本送達翌日起至清償日止按年息5%計算之利息；(4)瑞典船
    東責任互保協會請求相對人甲、乙、丙及相對人德翔航運有
    限公司（下稱相對人丁）連帶給付美金1,250,341元及自起
    訴狀繕本送達翌日起至清償日止按年息5%計算之利息（見原
    審卷一第2、3頁）。嗣抗告人三湖海運株式會社及另名原審
    原告瑞典船東責任互保協會於民國96年10月11日具狀追加起
    訴，請求：(a)相對人甲、乙、丙、丁應連帶給付抗告人三
    湖海運株式會社及原審原告瑞典船東責任互保協會新台幣20
    萬元及自該追加書狀繕本送達翌日起至清償日止按年息5%計
    算之利息；(b)相對人甲、乙、丙應連帶給付抗告人三湖海
    運株式會社新台幣10萬元及自該追加書狀繕本送達翌日起至
    清償日止按年息5%計算之利息。（見原審卷一第190、192頁
    ）。嗣抗告人三人及瑞典船東責任互保協會之共同訴訟代理
    人於原審97年6月25日言詞辯論期日當庭表示撤回對相對人
    乙、丙、丁之訴訟（見原審卷二第52頁），並具狀表示撤回
    上述(1)、(2)、(3)之訴訟；就上述(4)之訴訟則僅撤回就相對人
    乙、丙、丁部分之請求（見原審卷二第55至57頁）。而相對
    人丁於97年6月25日當庭對抗告人之撤回表示同意，相對人
    甲之訴訟代理人、相對人乙、丙分別於97年6月25日、97 年
    8月22日、97年8月21日收受撤回書狀（見原審卷二第54、10
    3、109頁），均未於10日內提出異議，依民事訴訟法第262
    條第4項規定應視為同意撤回。97年7月22日抗告人三人、瑞
    典船東責任互保協會與相對人甲成立訴訟上和解，除重申前
    開撤回之旨外，另就訴訟費用擔保請求之拋棄及擔保金之取
    回等項達成和解（見原審卷二第87、88頁）。
四、按原告撤回其訴者，訴訟費用由原告負擔。其於第一審言詞
    辯論終結前撤回者，得於撤回後三個月內聲請退還該審級所
    繳裁判費2/3。又和解成立者，當事人得於成立之日起3個月
    內聲請退還其於該審級所繳裁判費2/3。民事訴訟法第83條
    第1項、第84條第2項分別定有明文。而民事訴訟法第83條第
    1項立法意旨係為鼓勵當事人撤回無益或不必要之訴訟，以
    減省法院之勞費，必該訴訟全部因原告撤回起訴或上訴人撤
    回上訴，致訴訟全部繫屬消滅而告終結時，始得聲請法院退
    還該裁判費2/3。故債權人以二人以上之多數債務人為共同
    被告，就非屬連帶或不可分之可分債務，合併提起「普通共
    同訴訟」，如僅撤回其中部分之債務人，或受敗訴判決債務
    人提起上訴，其中部分債務人撤回上訴，均不得援用民事訴
    訟法第83條第1項規定請求退還裁判費（參見最高法院95年
    度第7次民事庭會議之提案及決議）。
五、承前述，抗告人壬○○○○○、丁○○○○ ○○○○○ ○○○○○○○○○
    ○○○○就渠所提訴訟，雖已撤回；抗告人三湖海運株式會社雖
    撤回原起訴之(1)、(2)、(3)訴訟及追加起訴 (a)部分對相對人
    乙、丙、丁之訴訟，並與相對人甲就訴訟費用擔保請求之拋
    棄及擔保金之取回等項達成和解；惟尚有瑞典船東責任互保
    協會及三湖海運株式會社訴請相對人甲給付部分仍繫屬於原
    法院。是本件訴訟並未因撤回或和解而全部繫屬消滅，揆諸
    前揭說明，抗告人尚不得請求退還裁判費。原法院裁定駁回
    抗告人退還裁判費用之聲請，並無違誤，抗告意旨指摘原裁
    定不當，求予廢棄，為無理由，應予駁回。
六、據上論結，本件抗告為無理由，依民事訴訟法第495條之1第
    1項、第449條第1項、第95條、第78條、第85條第1項本文，
    裁定如主文。
中    華    民    國    98    年    8     月    19    日
                  民事第一庭
                      審判長法  官 張耀彩
                            法  官 林金吾
                            法  官 盧彥如
正本係照原本作成。
本裁定除以適用法規顯有錯誤為理由外，不得再抗告。如提起再
抗告，應於收受後10日內委任律師為代理人向本院提出再抗告狀
。並繳納再抗告費新台幣１千元。
中    華    民    國    98    年    8     月    20    日
                             書記官 鄭兆璋

司法院資訊處製作；財團法人民間司法改革基金會備份。
